臺灣花蓮地方法院民事判決
111年度訴字第303號
原      告  李秉庭  


訴訟代理人  湯文章律師
被      告  蔡寶珠  
            蔡宏德  


            蔡寶貴  
兼  共  同
訴訟代理人  蔡明賢  

上列當事人間請求分割共有物事件，本院於民國111年11月29日
言詞辯論終結，判決如下：
    主    文
兩造共有如附表所示不動產准予變價分割，所得價金由兩造按附
表所示應有部分比例為分配。
訴訟費用由兩造依附表所示應有部分比例負擔。
    事實及理由
一、原告主張：兩造為附表所示土地（下稱系爭土地）及其上建
    物（下稱系爭房屋，與系爭土地合稱系爭房地）共有人，應
    有部分比例如附表所示。系爭房地不適宜採原物分割，為發
    揮該房地最大經濟效益，依民法第823條第1項、第824條第2
    項規定，請求依變價分割方式分割本件共有物即系爭房地等
    語，並聲明：如主文第1項所示。
二、被告兼共同訴訟代理人蔡明賢於言詞辯論期日到場，表示同
    意變價分割等語。
三、本院之判斷：
　㈠按各共有人，除法令另有規定外，得隨時請求分割共有物，
    但因物之使用目的不能分割或契約訂有不分割之期限者，不
    在此限。共有物之分割，依共有人協議之方法行之。分割之
    方法不能協議決定，或於協議決定後因消滅時效完成經共有
    人拒絕履行者，法院得因任何共有人之請求，命為下列之分
    配：一、以原物分配於各共有人。但各共有人均受原物之分
    配顯有困難者，得將原物分配於部分共有人。二、原物分配
    顯有困難時，得變賣共有物，以價金分配於各共有人；或以
    原物之一部分分配於各共有人，他部分變賣，以價金分配於
    各共有人，民法第823條第1項、第824條第1項、第2項分別
    定有明文。又法院定共有物分割之方法，固可由法院自由裁
    量，惟應斟酌各共有人之意願、利害關係、共有物之性質、
    分割後之經濟效用及公共利益等為公平決定（最高法院81年
    度台上字第16號、89年度台上字第724號判決意旨參照）。
　㈡經查，系爭房地係兩造所共有，應有部分比例如附表所示，
    該房地為1棟、2層樓房屋等節，有土地及建物查詢資料在卷
    可參，應可信為真。又查兩造就系爭房地並無不能分割之協
    議，亦無不能分割之情事，且均同意變價分割，則原告就系
    爭房地對其餘共有人即被告為分割共有物之請求，揆諸前開
    說明，即無不合，應予准許。又本院審酌系爭房地為一獨棟
    房屋，在管理、使用及收益上應為一體，共有人均同意變價
    分割方案，是本件系爭房地倘以變價方式分割，經公開競價
    結果，當得獲與市價相當之價金，再依應有部分比例分配予
    兩造，對各共有人均屬公平，較符合全體共有人之利益，另
    參以變賣共有物方式為分割時，依民法第824條第7項規定，
    除買受人為共有人外，共有人仍有依相同條件優先承買之權
    ，是兩造如認經由公開拍賣機制所拍定之價格係一合理可接
    受之價格，亦得經由優先承買權之行使，取得系爭房地之全
    部，與前揭以原物分配共有人其中一人，再補償其餘共有人
    之結果並無二致，且買受人取得系爭房地完整所有權，可使
    所有權歸屬與使用關係均趨於一致，而使物之交易及使用關
    係單純化，進而促進其經濟價值等情狀，本院認系爭房地尚
    不適宜採取原物分配或併用金錢補償，或併用部分原物分配
    及部分變賣而以價金分配之分割方法，應以變價分割即變賣
    後以價金分配予各共有人之方法最為妥適，爰判決兩造共有
    系爭房地應予變價分割，所得價金按兩造如附表所示之應有
    部分比例為分配。
四、綜上所述，原告依民法共有物分割請求權，請求裁判分割系
    爭房地，為有理由，應予准許，並斟酌系爭房地之上開情事
    ，認原告所提出之方案即變價分割，並將變價後所得價金按
    兩造如附表所示之應有部分比例分配，核屬正當，應予准許
    。
五、訴訟費用負擔之依據：民事訴訟法第80條之1、第85條第1項
    前段。
中　　華　　民　　國　　111 　 年　　12　　月　　7 　　
日
                  民事第二庭　法　官　邱韻如
以上正本係照原本作成。
如不服本判決，應於送達後20日內，向本院提出上訴狀並表明上
訴理由，如於本判決宣示後送達前提起上訴者，應於判決送達後
20日內補提上訴理由書（均須按他造當事人之人數附繕本並繳納
上訴裁判費）。
如委任律師提起上訴者，亦應一併繳納上訴審裁判費。
中　　華　　民　　國　　111 　年　　12　　月　　7 　　日
                              書記官  張芝瑜
【附表】
土地部分：        編 號 土地坐落     面    積 (平方公尺) 應有部分比例  縣  市 鄉鎮市區 段 小段 地號   1 花蓮縣 吉安鄉 仁廉 - 1196 53 李秉庭1/5 蔡明賢1/5 蔡宏德1/5 蔡寶珠1/5 蔡寶貴1/5 
建物部分：       編號 建號 基 地 坐 落 ----------- 建 物 門 牌 建築式樣主要建築材料及房屋層數 建築面積（平方公尺）  應有部分比例     樓層面積 合計 附屬建物用途及面積  1 199 花蓮縣○○鄉○○段0000地號 ----------- 東里一街70號 住商用、鋼筋混凝土加強磚造、2層、騎樓 第一層：28.84 第二層：43.85 騎樓：13.90 合計：86.59 - 李秉庭1/5 蔡明賢1/5 蔡宏德1/5 蔡寶珠1/5 蔡寶貴1/5